臺灣士林地方法院民事裁定　　　　　　　94年度財管字第96號
聲　請　人　華南商業銀行股份有限公司
法定代理人　許德南
被繼承人　　甲○○（死亡）
　　　　　　　　　　　生前住台北縣汐止市○○街83巷40號6
上列聲請人聲請選任被繼承人甲○○遺產管理人事件，本院裁定
如下：
    主      文
選任財政部國有財產局臺灣北區辦事處為被繼承人甲○○（男，
民國38年10月2 日生，生前籍設台北縣汐止市○○街83巷40號6
樓）之遺產管理人。
准對被繼承人甲○○之繼承人為承認繼承之公示催告。
被繼承人之繼承人，應自前項公示催告最後登載新聞紙之日起，
壹年貳月內承認繼承，上述期限屆滿，無繼承人承認繼承時，被
繼承人甲○○之遺產，於清償債權並交付遺贈物後，如有剩餘即
歸屬國庫。
財政部國有財產局臺灣北區辦事處應於本裁定確定之日起貳月內
將本裁定登載公報、新聞紙或其他相類之傳播工具，並將登載證
據檢送本院，逾期視為撤回公示催告之聲請。
    理      由
一、按繼承開始時，繼承人有無不明，而無親屬會議或親屬會議
    未於1 個月內選定遺產管理人者，利害關係人得聲請法院選
    任遺產管理人，並由法院依公示催告程序，定6 個月以上之
    期限，公告繼承人，命其於期限內承認繼承，民法第1177條
    、第1178條第1項、第2項規定甚明。
二、本件聲請意旨略以：被繼承人甲○○於民國91年6 月10日將
    其所有之不動產即台北縣汐止市○○段社后下小段65地號土
    地設定最高限額抵押權新台幣（下同）360 萬元予聲請人，
    擔保被繼承人對聲請人現在即將來所負一切債務之清償，並
    辦畢抵押權設定登記。被繼承人於94年6 月14日依上開約定
    向聲請人借款300 萬元，並依貸款契約書約定分期按月於每
    月14日清償本息。詎被繼承人僅繳納本金335,506 元整，利
    息繳納至94年4 月14日止，即未再繳納，是依據貸款契約書
    第10條第4 項之規定，其債務應視同全部到期，被繼承人共
    計積欠聲請人本金2664,494元整，並應附加利息與違約金。
    嗣被繼承人於94年3 月24日死亡，經向鈞院函查得知被繼承
    人之配偶、子女、兄弟姊妹皆已拋棄繼承經准予備查，被繼
    承人之父母、祖父母亦不復存在，為此聲請鈞院選任被繼承
    人之遺產管理人。
三、經查，聲請人主張被繼承人生前積欠債務尚未償還，而被繼
    承人之法定繼承人皆已拋棄繼承經本院准予備查或已死亡，
    致被繼承人現有無繼承人不明等情，業據其提出抵押權設定
    約定書、貸款契約書、被繼承人戶籍謄本、士院儀少家科字
    第0940211243號函等影本為證，並經本院依職權調閱本院94
    年度繼字第471 號拋棄繼承卷宗查明無訛，其繼承人有無自
    屬不明，亦未能召開親屬會議選任遺產管理人，而聲請人為
    被繼承人之債權人，自屬法律上利害關係人，其聲請選任遺
    產管理人，洵屬有據。本院鑑於國有財產局為管理國家財政
    之法定機關，具有相當之公信力，且被繼承人之遺產於公示
    催告程序後無人承認繼承，依法即歸屬國庫，因認以選任財
    政部國有財產局台灣北區辦事處為遺產管理人為宜，爰裁定
    如主文第1 項所示，併依法為承認繼承之公示催告。
四、按公示催告之公告，應黏貼於法院之公告處，並登載於公報
    、新聞紙或其他相類之傳播工具。前項登載公報、新聞紙或
    其他相類之傳播工具之日期或期間由法院定之。聲請人未依
    前項規定登載者，視為撤回公示催告之聲請。民法第1179條
    第1 項第3 款、民事訴訟法第542 條定有明文。本院既准聲
    請人之聲請選任財政部國有財產局臺灣北區辦事處為被繼承
    人甲○○之遺產管理人，並為繼承人承認繼承之公示催告，
    爰併依上開規定裁定如主文第4 項所示。
中　　華　　民　　國　　94　　年　　11　　月　　21　　日
                  家事法庭  法　官　李昆霖
以上正本證明與原本無異。
如對本裁定抗告，應於裁定送達後10日內向本院提出抗告狀。
中　　華　　民　　國　　94　　年　　11　　月　　21　　日
                            書記官  李佳穎
